【裁判字號】    90,上訴,639
【裁判日期】    900620
【裁判案由】    偽造文書等
【裁判全文】
臺灣高等法院臺南分院刑事判決          九十年度上訴字第六三九號  Ａ
      上  訴  人
      即  被  告  乙  ○  ○
右上訴人因偽造文書案件，不服臺灣臺南地方法院九十年度訴字第一九二號中華民國
九十年三月十五日第一審判決（起訴案號：臺灣臺南地方法院檢察署八十九年度偵字
第一二三七九號），提起上訴，本院判決如左：
      主      文
原判決關於行使偽造私文書部分撤銷。
乙○○連續行使偽造私文書，足以生損害於他人，累犯，處有期徒刑捌月。
如附表所示之偽造署押均沒收。
      事      實
一、乙○○曾於民國（下同）八十一年十月間，因施用毒品案件，經本院判處有期徒
    刑三年二月確定，八十六年一月八日執行完畢，仍不知悔改。於八十九年十月間
    某日，幫甲○○申請匯豐商業銀行信用卡後，藉口以信用卡預借現金需用身分證
    件，而向甲○○借得汽車駕駛執照，且因涉嫌詐欺案件，經台灣台南地方法檢察
    署於八十七年十月十五日發佈通緝中，乙○○為掩飾其通緝犯身份，竟基於意圖
    為自己不法之利益，於八十九年十月十五日，持甲○○汽車駕駛執照，至台南市
    ○○路邱淑芬所經營之與展車行，未經甲○○之許可，先冒用甲○○之名義租車
    ，而於空白本票上發票人欄偽造「甲○○」之署押二枚（含所捺指印二枚），並
    於租車合約書上偽造「甲○○」署押一枚（含所捺指印一枚），持該偽造之合約
    書向邱淑芬租用自小客車一輛，致使邱淑芬陷於錯誤，誤以為係甲○○租車，而
    交付車牌號碼八Ｊ—四七二一號自小客車一輛與乙○○使用，乙○○因而獲得使
    用租賃車輛之不法利益，並足以生損害於車行及甲○○。嗣乙○○復於八十九年
    十月十七日晚間九時許起，在台南市○○路某店內，服用一瓶高梁酒，已不能安
    全駕駛動力交通工具，竟仍駕駛前開租得之自小客車沿台南市○○路北向行駛，
    於同日凌晨二時四十五分許，行經臨安路二段一四三巷路口左轉後，因發覺走錯
    路，於迴轉時，失控碰撞丙○○停放該處之ＴＶ—三三二０號自小客車，經台南
    市警察局交通隊警員據報前往該地處理交通事故，乙○○為掩飾其通緝犯身份，
    出示甲○○汽車駕駛執照，承前之偽造文書之概括犯意，冒稱甲○○名義，於警
    方之酒精測試單上偽簽甲○○署押一枚（含所捺指印一枚），並持交員警而向員
    警行使該酒精測試單，足以生損害於甲○○。（乙○○所涉公共危險罪及脫逃罪
    部分均經乙○○於本院撤回上訴而確定）。
二、案經台南市警察局第五分局報告台灣台南地方法院檢察署檢察官偵查起訴。
      理      由
一、訊據上訴人即被告乙○○（下稱被告）固坦承有於右揭時地，持被害人甲○○汽
    車駕駛執照，於八十九年十月十五日，持甲○○汽車駕駛執照，至台南市○○路
    邱淑芬所經營之與展車行，未經甲○○之許可，先冒用甲○○之名義租車，而於
    空白本票上發票人欄偽造「甲○○」之署押二枚（含所捺指印二枚），並於租車
    合約書上偽造「甲○○」署押一枚（含所捺指印一枚），持該偽造之合約書向邱
    淑芬租用自小客車一輛，致使邱淑芬陷於錯誤，誤以為係甲○○租車，而交付車
    牌號碼八Ｊ—四七二一號自小客車一輛與乙○○使用，惟否認偽造文書之犯行，
    辯稱：渠事後有以電話向甲○○通知，並獲其同意，並非未經同意云云，惟查被
    告所辯適為其事前未經被害人同意之證明，且證人甲○○亦迭於警訊及偵查中、
    本院審理中否認事前有同意被告租車、暨簽名於任何單據、文件上（見警訊卷第
    八頁背面、偵查卷第二十頁、第二十一頁、原審卷第二十三頁），並有證人邱淑
    芬，於原審審理時到庭證述被告以甲○○之名義租車、簽發本票（見偵查卷第十
    五頁、第十六頁、原審卷第二十四頁）等情節大致相符，復有前揭偽造甲○○之
    租車合約書一紙、暨偽造甲○○名義之未完全記載之本票影本二紙、酒精測試單
    一紙，並有警員劉明輝於原審之證詞（見原審卷第二十三頁）等在卷可稽，被告
    冒名租車詐欺得利之犯行，足以生損害於被害人甲○○暨與其訂約之邱淑芬所經
    營之車行，被告所辯無非事後畏罪卸責之詞，委無足採，本件事證已臻明確，被
    告犯行洵堪認定，應予依法論科。
二、查被告乙○○偽造甲○○之署押（含所捺指印）於空白本票上，而該空白本票上
    除發票人欄有甲○○之署押外，並未填載任何事項，發票日為本票必要記載事項
    ，既未填載，發票行為即未完成，又其上就到期日、金額、受款人均未填載，亦
    難認有向何人承諾付款之意思表示，故僅填載付款人之空白本票尚非為有價證券
    ，亦非私文書。核被告乙○○偽造甲○○之署押租車（租車欄內之署名及指紋）
    所為，係犯刑法第二百十六條、第二百十條之行使偽造私文書罪、同法第三百三
    十九條第二項之詐欺得利罪。又其持租車合約書向邱淑芬所經營之與展車行租車
    部分，偽造署押（含於空白本票上捺指印）行為，係偽造私文書行為之一部，而
    偽造私文書後進而行使，偽造之低度行為應為行使之高度行為所吸收，不另論罪
    。而被告於同時同地本於單一犯意，接續於合約書上暨附於合約書上之本票欄內
    簽署被害人「甲○○」及按捺指印，合計各三枚，應僅成立單一之行使偽造私文
    書罪；其於酒精濃度測試單上偽造署押之行為係偽造私文書行為之一部，而偽造
    私文書後進而行使，偽造之低度行為應為行使之高度行為所吸收，亦不另論罪。
    被告先後二次行使偽造私文書之犯行，時間緊接，方法相同，觸犯構成要件相同
    之罪名，顯係基於概括之犯意為之，應依連續犯規定論以一罪，並加重其刑。其
    所犯上開連續行使偽造私文書罪與其施用詐術冒用甲○○名義，使邱淑芬陷於錯
    誤而交付上開自小客車予被告使用，係獲有使用租賃車輛之不法利益，應該當於
    刑法第三百三十九條第二項之詐欺得利罪，所犯上開連續行使偽造私文書罪及詐
    欺得利罪（被告被訴之詐欺取財罪，業經檢察官於原審審理中變更起訴法條，見
    原審卷第二十六頁，九十年三月六日審判筆錄）間，有方法結果之牽連關係，依
    刑法第五十五條之規定，應從較重之連續行使偽造私文書罪處斷。查被告有事實
    欄所示之犯罪科刑執行情形，有本院被告全國前案紀錄表一份附卷可稽，其受有
    期徒刑之執行完畢後，五年內再犯本件有期徒刑以上之罪，為累犯，應依法加重
    其刑。
三、原審以被告事證已臻明確，因予論罪科刑，固非無見，惟查（一）被告施用詐術
    冒用甲○○名義，使邱淑芬陷於錯誤而交付上開自小客車予被告使用，係獲有使
    用租賃車輛之不法利益，應該當於刑法第三百三十九條第二項之詐欺得利罪，檢
    察官已於審理中變更起訴法條，原判決仍再引用刑事訴訟法第三百條，尚有未洽
    （原判決誤引刑法第三百條）。（二）原判決既認定被告係累犯，乃於據上論結
    欄內漏引刑法第四十七條，亦有未合。被告於本院否認犯罪指摘原判決不當，雖
    不足採，惟原判決既有可議，自應由本院將原判決關於行使偽造私文書罪部分撤
    銷改判。爰併審酌被告犯罪之動機、目的、手段、所生危害，及其犯罪後之態度
    等一切情狀，量處如主文所示之刑，以資懲儆。又如附表所示之署押，如前所述
    ，均為被告所偽造，依刑法第二百十九條之規定，不問屬於犯人與否，均應依法
    宣告沒收。
據上論結，應依刑事訴訟法第三百六十九條第一項前段、第三百六十四條、第二百九
十九條第一項前段、刑法第二百十六條、第二百十條、第三百三十九條第二項、第五
十五條、第五十六條、第四十七條、罰金罰鍰提高標準條例第一條前段，判決如主文
。
本案經檢察官劉榮堂到庭執行職務。
中    華    民    國  九十      年      六      月      二十        日
                                  臺灣高等法院臺南分院刑事第三庭
                                      審判長法官  黃    崑    宗
                                            法官  楊    省    三
                                            法官  莊    俊    華
右正本證明與原本無異。
如不服本判決應於判決送達後十日內向本院提出上訴狀，其未敘述理由者，並應於提
出上訴狀後十日內向本院補提理由書（須附繕本）。
                                      法院書記官  易    慧    玲
中    華    民    國      九十      年      六      月      二十一      日
附錄論罪科刑法條：
刑法第二百十條
  偽造、變造私文書，足以生損害於公眾或他人者，處五年以下有期徒刑。
刑法第二百十六條
  行使第二百十條至第二百十五條之文書者，依偽造、變造文書或登載不實事項或使
  登載不實事項之規定處斷。
刑法第三百三十九條
  意圖為自己或第三人不法之所有，以詐術使人將本人或第三人之物交付者，處五年
  以下有期徒刑、拘役或科或併科一千元以下罰金。
  以前項方法得財產上不法之利益或使第三人得之者，亦同。
  前二項之未遂犯罰之。
附表：
一、八十九年十月十五日租車合約書上偽造之「甲○○」署押壹枚（含指印壹枚）、
    暨附於合約上空白本票二紙上偽造之「甲○○」署押計貳枚（含指印貳枚）。
二、台南市警察局第五分局刑案偵查卷宗內第十二頁正面酒精測試單上偽造「甲○○
    」之署押壹枚（含指印壹枚）。


司法院資訊處製作；財團法人民間司法改革基金會備份。
